臺灣高等法院臺中分院刑事判決　　　　100年度上易字第298號
　　　　　　　　　　　　　　　　　　100年度上易字第305號
上　訴　人　許俊男
即　被　告
選任辯護人　沈靖家律師
　　　　　　陳盈壽律師
上　訴　人　曹哲譯
即　被　告
上列上訴人即被告因侵占等案件，不服臺灣臺中地方法院99年度
易字第893號、第2188號中華民國99年12月30日第一審判決（起
訴案號：臺灣臺中地方法院檢察署98年度偵字第27994號，追加
起訴案號：該署99年度偵字第2390號），提起上訴，本院判決如
下：
    主    文
上訴駁回。
    犯罪事實
一、許俊男於民國94年間因違反商標法案件，經臺灣臺中地方法
    院判處有期徒刑3月確定，於94年5月10日易科罰金執行完畢
    。曹哲譯因在林信伯所經營位在臺中市南屯區○○○路○段
    381號之水族館隔壁之住商不動產仲介公司，擔任房屋仲介
    職務而與林信伯認識。林信伯因上開水族館資金短絀需錢孔
    急，遂向曹哲譯借款週轉，曹哲譯本身亦無現款，竟與許俊
    男基於謀取不法重利之犯意聯絡，於97年12月12日晚間11時
    許，共同前往林信伯所經營之水族館，由許俊男貸款新臺幣
    （下同）2萬元予林信伯，約定以每20日為1期，每期利息為
    7000元之方式計算利息，並約定林信伯應於97年12月31日返
    還本金2萬元，另要求林信伯交付其國民身分證影本1張做為
    質押，且簽立面額6萬1000元之本票1紙以供擔保，經預先扣
    除第1期利息7000元後，許俊男實際僅交付本金1萬3000元予
    林信伯，曹哲譯、許俊男即以此方式，而取得與原本顯不相
    當之折合週年利率約為969%之重利〔計算方式：7000×1.5
    ×12÷（0000000000）≒969%；起訴書誤載為630%〕。嗣
    經曹哲譯陸續於附表所示之時間、地點，向林信伯收取如附
    表所示之金額共2萬5000元（不含預扣之利息7000元），而
    曹哲譯於附表編號7所示時、地，欲向林信伯收取1萬2000元
    時，林信伯要求曹哲譯交還其之前所簽本票，以供其向母親
    證明確實要拿錢返還借款使用，惟曹哲譯稱未攜帶該紙本票
    ，林信伯遂再簽發1紙面額2萬600元之本票，由曹哲譯在本
    票背面註記「已清償」字樣，以供林信伯取信其母親，林信
    伯則於當日交付1萬2000元予曹哲譯，並認為債務已全部清
    償完畢。然曹哲譯於林信伯交付如附表所示金額共2萬5000
    元後之不詳時間、地點，另行意圖為自己不法之所有，將其
    中2萬1000元予以侵占入己，僅轉交其餘4000元予許俊男，
    致許俊男於98年10月30日下午某時許，將林信伯於借款時所
    簽發面額6萬1000元之本票影本交付予不知情之劉尚炯（業
    經臺灣臺中地方法院檢察署檢察官為不起訴處分確定），委
    託劉尚炯前往向林信伯催討債務，林信伯始知曹哲譯未將款
    項如數轉交許俊男而予侵占之上情。
二、案經林信伯訴由臺中市警察局第四分局報告及委由熊賢祺律
    師訴由臺灣臺中地方法院檢察署檢察官偵查起訴。
    理    由
壹、證據能力之說明：
一、刑事訴訟法第159條第1項規定：「被告以外之人於審判外之
    言詞或書面陳述，除法律有規定者外，不得作為證據。」其
    立法本旨係以證人於審判外之言詞或書面陳述，屬於傳聞證
    據，此項證據，當事人無從直接對於原供述者加以詰問，以
    擔保其真實性，法院亦無從直接接觸證人而審酌其證言之憑
    信性，違背直接審理及言詞審理之原則，除具有必要性及信
    用性情況之除外者外，原則上不認其有許容性，自不具證據
    能力；至所謂具有必要性及信用性情況者，例如刑事訴訟法
    第159條之1至第159條之5及第206條等情形，仍例外認其有
    證據能力。本案證人即告訴人林信伯於警詢中之陳述，屬被
    告以外之人於審判外之陳述而為傳聞證據，且經被告許俊男
    及其辯護人於本院行準備程序時爭執該部分證據能力，又無
    其他傳聞法則例外之情形，則依刑事訴訟法第159條第1項規
    定，尚不得以之直接作為認定被告許俊男犯罪事實存否之證
    據。
二、按被告以外之人於檢察事務官、司法警察官或司法警察調查
    中所為之陳述，基於實體發現真實之訴訟目的，依刑事訴訟
    法第159條之2規定，如與審判中之陳述不符時，經比較結果
    ，其先前之陳述，相對「具有較可信之特別情況」，且為證
    明犯罪事實存否所「必要」者，或於審判中有刑事訴訟法第
    159條之3所列死亡等原因而無法或拒絕陳述之各款情形之一
    ，經證明其調查中所為陳述絕對「具有可信之特別情況」，
    且為證明犯罪事實之存否所「必要」者，亦例外地賦與證據
    能力。是所謂「顯有不可信性」、「相對特別可信性」與「
    絕對特別可信性」，係指陳述是否出於供述者之真意、有無
    違法取供情事之信用性而言，故應就偵查或調查筆錄製作之
    原因、過程及其功能等加以觀察其信用性，據以判斷該傳聞
    證據是否有顯不可信或有特別可信之情況而例外具有證據能
    力，並非對其陳述內容之證明力如何加以論斷，二者之層次
    有別，不容混淆（參照最高法院94年度臺上字第629號判決
    ）。本案證人劉尚炯於警詢中所為之陳述，有部分與其於本
    院審判中之陳述不盡相符，本院審酌證人劉尚炯於警詢中之
    陳述距案發日較近，當時記憶自較深刻，可立即反應所知，
    不致因時隔日久而遺忘案情，且較少權衡利害得失或受他人
    干預，亦較無來自被告同庭在場之壓力而出於虛偽不實之指
    證，或事後串謀而故為迴護被告之機會。參以證人劉尚炯警
    詢筆錄製作之原因，係因其涉犯重利罪嫌，而為警方通知到
    場製作筆錄，該警詢筆錄製作之過程，並無違反法定障礙事
    由期間不得詢問及禁止夜間詢問之規定，詢問時復已踐行告
    知義務等法定程序，且其於警詢中之證述均係採一問一答之
    方式製作筆錄，亦查無系爭筆錄有何違法或不當取得之情形
    ，證人劉尚炯並於本院審理時證稱其該次接受警詢時，並無
    遭到脅迫或逼供等語（見本院卷第44頁）；是其警詢證述內
    容之形成，顯係出於自由意志而為證述，又查無其他證據足
    使本院認其於警詢中之證言，有何違法取供之情事。依上開
    條文及說明，證人劉尚炯於警詢中之證言，核其性質雖屬傳
    聞證據，但就警詢筆錄製作之原因、過程及其功能等加以觀
    察其信用性，該警詢筆錄相對具有較可信之特別情況，且該
    警詢筆錄就犯罪之構成要件及態樣記載均屬完整，為證明犯
    罪事實存否所必要，應認其於警詢中之證言例外具有證據能
    力。
三、刑事訴訟法第159條之1第2項規定：「被告以外之人於偵查
    中向檢察官所為之陳述，除顯有不可信之情況者外，得為證
    據。」本案證人即告訴人林信伯於偵查中向檢察官所為之陳
    述，既經依法具結，被告許俊男及其辯護人、被告曹哲譯復
    未舉證證明有何顯不可信之情況，應具有證據能力。
四、刑事訴訟法第159條之5規定：「被告以外之人於審判外之陳
    述，雖不符前4條之規定，而經當事人於審判程序同意作為
    證據，法院審酌該言詞陳述或書面陳述作成時之情況，認為
    適當者，亦得為證據。當事人、代理人或辯護人於法院調查
    證據時，知有第159條第1項不得為證據之情形，而未於言詞
    辯論終結前聲明異議者，視為有前項之同意。」立法意旨在
    於傳聞證據未經當事人之反對詰問予以核實，原則上先予排
    除。惟若當事人已放棄反對詰問權，於審判程序中表明同意
    該等傳聞證據可作為證據，或於言詞辯論終結前未聲明異議
    ，基於尊重當事人對傳聞證據之處分權，及證據資料愈豐富
    ，愈有助於真實發見之理念，且強化言詞辯論主義，使訴訟
    程序得以順暢進行，上開傳聞證據亦均具有證據能力。查除
    上述理由欄壹之一、二、三部分外，本案下列其餘引用被告
    以外之人於審判外所為言詞或書面陳述之供述證據，經本院
    於準備程序時詢問檢察官、被告許俊男及其辯護人、被告曹
    哲譯關於證據能力之意見，檢察官、被告許俊男及其辯護人
    、被告曹哲譯對該等證據之證據能力均不爭執，且迄本院言
    詞辯論終結前，檢察官、被告許俊男及其辯護人、被告曹哲
    譯就該等證據之證據能力皆未聲明異議，本院審酌該等證據
    作成時之情況，並無違法取證或其他瑕疵，認為均適於作為
    本案認定事實之依據，依刑事訴訟法第159條之5規定，該等
    供述證據皆有證據能力。
貳、認定犯罪事實所憑之證據及理由：
一、被告曹哲譯、許俊男重利部分：
  (一)訊據被告曹哲譯固坦承認識告訴人林信伯，伊於97年12月貸
    款2萬元予林信伯，林信伯有簽發1張面額2萬600元之本票給
    伊，伊嗣有在該紙本票背面書寫「已清償」字樣等事實，惟
    矢口否認有何重利之犯行，辯稱：伊借錢給林信伯並沒有預
    扣利息，林信伯有簽發1張面額2萬600元之本票給伊，伊在
    該本票上書寫「已清償」字樣係為供林信伯取信其母親，林
    信伯借款時並無簽發面額6萬1000元之本票，借款後沒幾個
    禮拜，林信伯僅分別還伊2次各2000元，之後就再也沒有還
    錢給伊云云。被告許俊男亦矢口否認有何重利之犯行，辯稱
    ：伊從沒有自林信伯處收受過任何款項，亦未曾提及有關利
    息之事，伊係貸款2萬元予曹哲譯而非林信伯，且未收取利
    息云云；其辯護人亦辯護稱：被告許俊男並未借錢予林信伯
    ，而是借錢予曹哲譯，且林信伯還款對象均是曹哲譯，依卷
    內證據並無法證明被告許俊男確有收取顯不相當之利息云云
    。
  (二)經查，被告曹哲譯、許俊男上開重利之犯行，業據證人即告
    訴人林信伯於偵查中具結證稱：97年12月12日晚間，在伊所
    經營之水族館內，伊透過曹哲譯向許俊男借款，當時錢是許
    俊男交給伊的，曹哲譯也在場，當時伊是要借2萬元，但實
    拿1萬3000元，因為許俊男交錢給伊的時候就直接預扣利息
    7000元，該7000元是從97年12月12日到同年月31日的利息，
    當時伊有簽立1張6萬多元之本票並有交給許俊男；伊前前後
    後陸續還款2萬5000元，這些錢都是交給曹哲譯，最後1次98
    年1月7日還款時，伊要求曹哲譯把6萬多元之本票還給伊，
    但是曹哲譯說他放在公司，伊說伊要有收據給伊母親看，曹
    哲譯就說不然再填寫1張面額2萬600元之本票，並由曹哲譯
    在該本票上寫「已清償」3字，且承諾之後會將上開6萬多元
    之本票撕掉等語（見98年度偵字第27994號卷第29至31頁、
    99年度偵字第2390號卷第13至14頁）。於原審審理時具結證
    稱：97年12月12日晚上11時許，伊在所經營之水族館內伊向
    許俊男借款，現場有曹哲譯、許俊男，曹哲譯是介紹人，許
    俊男就是直接拿錢給伊的人，當時伊有簽發本票，面額伊忘
    記了，該本票後來是許俊男收去，應該是面額6萬1000元那
    張，因為之後許俊男有派劉尚炯持該本票影本向伊追討；借
    款當天許俊男拿1萬3000元給伊，並約定97年12月31日要還2
    萬元，後來伊陸陸續續還款，於98年1月7日時總共還款2萬
    5000元，之所以會多還是因為伊已經超過原本約定時間，且
    金額是曹哲譯跟伊說的；伊之所以向許俊男借錢，但還錢給
    曹哲譯，是因為曹哲譯在伊店旁邊上班，都是曹哲譯直接向
    伊追討，而且曹哲譯是中間介紹人，當時伊相信曹哲譯是幫
    許俊男收錢；伊98年1月7日還款後，有向曹哲譯要求拿回之
    前6萬1000元之本票，但曹哲譯說他沒有帶在身上，就叫伊
    再簽1張面額2萬600元，並由曹哲譯在上面註記「已清償」
    ，讓伊拿回去給母親看，讓伊母親知道伊把錢還清，且曹哲
    譯之後有跟伊說該6萬1000元之本票已處理掉了，叫伊不要
    擔心等語（見原審99年度易字第893號卷第67至70頁）。於
    本院審理時具結證稱：劉尚炯第1次來向伊討債時，有帶伊
    當初簽的6萬1000元本票影本，該紙本票是伊於97年間在店
    內所簽，本票是交給現場的許俊男，曹哲譯也有在現場，其
    2人都有看過本票內容，劉尚炯第2次前來討債時，就直接跟
    伊說錢準備好了沒有，伊跟他說請他坐一下，伊去準備一下
    ，伊就去打電話給警察，劉尚炯兩次來討債，大致是跟伊說
    本票是不是伊簽的，什麼時候要還，如果每個月跟伊收5000
    元伊有沒有辦法，叫伊每個月還5000元慢慢還，伊直接跟他
    說這筆錢是伊跟許俊男簽的，伊錢已經交給曹哲譯了，但是
    劉尚炯不相信伊錢已經交給曹哲譯，伊也問起曹哲譯去哪裡
    ，劉尚炯說曹哲譯跑路了；伊借錢的時候是跟許俊男借的，
    因為錢是許俊男拿給伊的，當時有說錢要怎麼還，利息要怎
    麼算等細節，是許俊男所主導，曹哲譯在旁附和；曹哲譯是
    伊跟許俊男借錢的關係人，曹哲譯有說很多他跟許俊男的關
    係，曹哲譯自稱他與許俊男很熟、認識很久，他在集團中有
    一定的份量，他經常在收尾款，所以伊沒有質疑曹哲譯的說
    法，而且許俊男也沒有來跟伊收錢，曹哲譯也說他有拿錢給
    許俊男，因為伊信任曹哲譯，所以才還錢給曹哲譯，許俊男
    也說曹哲譯是中間人，而且曹哲譯來跟伊收錢的時候也很公
    開，伊覺得曹哲譯是許俊男授意他來收款的等語（見本院卷
    第44至47頁）。並有告訴人林信伯所提前揭票面金額2 萬
    600元之本票影本1紙及記帳資料1份在卷可稽。觀諸告訴人
    林信伯於偵查中及原審、本院審理時，均明確證述被告曹哲
    譯、許俊男確實有於前揭時間、地點，由被告許俊男貸款予
    伊，並與伊約定借款金額、計息方式、本票擔保等情事，且
    所述情節互核相符。參以被告曹哲譯於警詢時自承：當時林
    信伯向伊借錢，伊沒錢借給林信伯，故伊介紹許俊男借錢給
    林信伯，錢也是許俊男交給林信的，當時林信伯借款2萬元
    ，每10天為1期，利息2000元等語（見警卷第3至4頁），雖
    被告曹哲譯所述之每期利息金額與告訴人林信伯所述不同，
    惟已足資證明被告曹哲譯確有介紹被告許俊男貸款2萬元予
    告訴人林信伯之事實。
  (三)告訴人林信伯所簽發前揭票面金額2萬600元之本票影本1紙
    ，其背面記載之「已清償」字樣，確係由被告曹哲譯親筆註
    記一情，為被告曹哲譯所自承。被告曹哲譯就此雖辯稱：伊
    在該本票上書寫「已清償」字樣係為供林信伯取信其母親，
    林信伯借款後僅分別還伊2次各2000元，之後就再也沒有還
    錢給伊云云；然查被告曹哲譯為成年人，本件案發期間任職
    於不動產仲介公司，係具有相當智識經驗及社會閱歷之人，
    當知其在告訴人林信伯所簽發前揭票面金額2萬600元之本票
    背面記載「已清償」3字，所代表之意義及效果為何，若告
    訴人林信伯就系爭2萬元借款確僅償還4000元而已，衡諸常
    情，被告曹哲譯向告訴人林信伯催討欠款猶恐不及，實無可
    能為供林信伯取信其母親，即率爾在該本票背面註記「已清
    償」字樣，所辯自無可採；堪認告訴人林信伯所述被告曹哲
    譯有陸續於附表所示之時間、地點，向告訴人林信伯收取如
    附表所示之金額共2萬5000元等情，並非虛構，且有告訴人
    林信伯所提記帳資料1份可佐，而觀該記帳資料所載歷次清
    償之時間、金額（即如附表所示），亦與告訴人林信伯所述
    系爭2萬元借款係約定以每20日為1期，每期利息為7000元之
    方式計算利息，並約定應於97年12月31日返還本金2萬元等
    借款內容互相吻合，足證被告曹哲譯、許俊男確有收取上開
    借款本金及利息之事實。復以目前銀行預借現金之放款利率
    ，均無高於民法第205條所定之最高利率即週年利率20%者，
    惟本件被告許俊男放款取息之利率高達週年利率969%〔計算
    方式：7000×1.5×12÷（0000000000）≒969%〕，自與銀
    行之放貸利息或合法當鋪業者之質借利息，皆不相當，是告
    訴人林信伯倘非因急迫告貸無門，當無輕率決定忍受高額利
    息負擔而向被告許俊男借款之必要，可見被告許俊男確係乘
    告訴人林信伯急迫、輕率貸以金錢，而取得與原本顯不相當
    之重利。
  (四)被告曹哲譯、許俊男雖辯稱：系爭2萬元借款是由許俊男借
    予曹哲譯，再由曹哲譯借予林信伯云云，被告曹哲譯並於本
    院審理時以證人身分具結而為相同之證述；惟此與被告曹哲
    譯於警詢時供稱：當時林信伯向伊借錢，伊沒錢借給林信伯
    ，故伊介紹許俊男借錢給林信伯，錢也是許俊男交給林信伯
    的，當時林信伯借款2萬元，每10天為1期等語（見警卷第3
    至4頁），以及被告曹哲譯於偵查中供稱：伊是介紹林信伯
    向許俊男借錢，交付金錢當天是伊帶許俊男去的等語，均大
    相逕庭，其於本院審理時所為證述內容，自難輕信。另依證
    人劉尚炯於警詢時證稱：伊受許俊男之託，於98年10月30日
    下午3時許，至林信伯位於臺中市南屯區○○○路○段381號
    水族館，向林信伯收取借款1萬元，當時許俊男有給伊1紙林
    信伯所簽立面額6萬1000元之本票影本等語（見警卷第7至11
    頁）；暨於本院審理時證稱：伊去許俊男店裡泡茶，許俊男
    跟伊說林信伯欠他的錢不還，伊就去跟林信伯說為何欠人家
    的錢不還，林信伯說錢已經還了，已經拿給曹哲譯了，伊去
    找過林信伯2次，第1次伊有帶1張影印的本票，面額多少伊
    忘記了，伊拿給林信伯看，問他為什麼沒有還錢，許俊男跟
    伊說林信伯欠2萬元，伊也是跟林信伯說2萬元，本票影本是
    許俊男給伊的等語（見本院卷第42至43頁）；核與證人即告
    訴人林信伯前揭證述內容相符，且由被告許俊男持有告訴人
    林信伯借款時簽發之面額6萬1000元本票影本，將之交予證
    人劉尚炯前去向告訴人林信伯催討還款等情，足堪證明被告
    許俊男確係貸款予告訴人林信伯而非被告曹哲譯。故被告曹
    哲譯、許俊男此部分辯解，亦不值憑採。
  (五)綜上所述，被告曹哲譯、許俊男重利部分事證明確，犯行均
    堪認定。
二、被告曹哲譯侵占部分：
    訊據被告曹哲譯矢口否認有何侵占之犯行，辯稱：伊於前開
    時、地貸款2萬元予林信伯後，僅收到林信伯2次各2000元之
    還款，剩餘之1萬6000元欠款，林信伯並未向伊清償云云。
    經查：
  (一)被告曹哲譯有陸續於附表所示之時、地，向林信伯收取如附
    表所示之金額共2萬5000元（不含預扣之利息7000元），而
    曹哲譯於附表編號7所示時、地，欲向林信伯收取1萬2000元
    時，林信伯要求曹哲譯交還其之前所簽本票，以供其向母親
    證明確實要拿錢返還借款使用，惟曹哲譯稱未攜帶該紙本票
    ，林信伯遂再簽發1紙面額2萬600元之本票，由曹哲譯在本
    票背面註記「已清償」字樣，以供林信伯取信其母親，林信
    伯則於當日交付1萬2000元予曹哲譯，並認為債務已全部清
    償完畢等事實，業據證人即告訴人林信伯於偵查中及原審、
    本院審理時指證甚詳，並有告訴人林信伯所提前揭票面金額
    2萬600元之本票影本1紙及記帳資料1份在卷可參。又告訴人
    林信伯所簽發前揭票面金額2萬600元之本票影本1紙，其背
    面記載之「已清償」字樣，確係由被告曹哲譯親筆註記一情
    ，為被告曹哲譯所自承。而被告曹哲譯為成年人，本件案發
    期間任職於不動產仲介公司，係具有相當智識經驗及社會閱
    歷之人，當知其在告訴人林信伯所簽發前揭票面金額2萬600
    元之本票背面記載「已清償」3字，所代表之意義及效果為
    何，若告訴人林信伯就系爭2萬元借款確僅償還4000元而已
    ，衡諸常情，被告曹哲譯向告訴人林信伯催討欠款猶恐不及
    ，實無可能為供林信伯取信其母親，即率爾在該本票背面註
    記「已清償」字樣；堪認告訴人林信伯所述被告曹哲譯有陸
    續於附表所示之時間、地點，向告訴人林信伯收取如附表所
    示之金額共2萬5000元等情，並非虛構。且被告許俊男確係
    貸款予告訴人林信伯而非被告曹哲譯。以上各情業經本判決
    認定如前（詳見理由欄貳、一、(三)及(四)），自堪信實。
  (二)被告曹哲譯已自告訴人林信伯處收取如附表所示之借款金額
    共2萬5000元一情，已見前述，而被告曹哲譯事後僅交付2次
    各2000元，共計4000元予被告許俊男之事實，亦為被告曹哲
    譯、許俊男所不爭執。又被告許俊男於98年10月30日下午某
    時許，將告訴人林信伯於借款時所簽發之票面金額6萬1000
    元本票影本交付予證人劉尚炯，委託證人劉尚炯前往向告訴
    人林信伯催討債務等情，業經證人即告訴人林信伯於偵查中
    及原審、本院審理時證述明確，核與證人劉尚炯於警詢時及
    本院審理時證述之情節相符，堪信為真實。是被告許俊男除
    上開4000元部分外，並未收到告訴人林信伯所交付予被告曹
    哲譯之其餘還款金額2萬1000元，始委託證人劉尚炯持上開
    本票影本向告訴人林信伯催討債務，足見被告曹哲譯確未將
    告訴人林信伯所交付之2萬1000元款項交付許俊男，而予侵
    占入己。又被告曹哲譯於原審審理時供稱：伊於98年3月離
    職後2、3個月已還許俊男1萬6000元等語（見原審98年度易
    字第893號卷第72頁）；被告許俊男則於原審審理時供稱：
    曹哲譯於本案開庭時有還1萬6000元給伊，時間大約是99年3
    、4月間等語（見原審98年度易字第893號卷第93頁），其2
    人所述償還1萬6000元之時間顯不相符，真實性已非無疑，
    且若如被告曹哲譯所述，其於98年5、6月間已還款予被告許
    俊男，被告許俊男豈可能又於98年10月30日委託證人劉尚炯
    至告訴人林信伯前揭店址催討債務？故被告曹哲譯該部分供
    述，應屬卸責之詞，無足採信。縱如被告許俊男所述，被告
    曹哲譯係於99年3、4月間始還款1萬6000元，惟本案被告曹
    哲譯係於99年2月25日經臺灣臺中地方法院檢察署檢察官提
    起公訴，此有起訴書1份在卷為憑，則被告曹哲譯事後還款
    之舉，自無從解免其原先侵占犯行之成立，要難作為對被告
    有利之認定依據。
  (三)綜上所述，被告曹哲譯侵占部分事證明確，犯行堪以認定。
、論罪科刑之理由：
一、核被告曹哲譯所為，係犯刑法第344條之重利罪、第335條第
    1項之侵占罪；被告許俊男所為，係犯刑法第344條之重利罪
    。按共同正犯之成立，祇須具有犯意之聯絡，行為之分擔，
    既不問犯罪動機起於何人，亦不必每一階段犯行，均經參與
    。共同實施犯罪行為之人，在合同意思範圍以內，各自分擔
    犯罪行為之一部，相互利用他人之行為，以達其犯罪之目的
    者，即應對於全部所發生之結果，共同負責（參照最高法院
    34年上字第862號、28年上字第3110號判例）。被告曹哲譯
    既於前揭時、地介紹告訴人林信伯向被告許俊男借款，由被
    告許俊男貸款2萬元予告訴人林信伯，嗣由被告曹哲譯向告
    訴人收取借款本金及與原本顯不相當之重利，足見被告曹哲
    譯、許俊男就本案重利犯行，有犯意聯絡及行為分擔，均為
    共同正犯。被告曹哲譯所犯重利罪及侵占罪，犯意各別，行
    為不同，應予分論併罰。被告許俊男於94年間因違反商標法
    案件，經臺灣臺中地方法院判處有期徒刑3月確定，於94年5
    月10日易科罰金執行完畢，有臺灣高等法院被告前案紀錄表
    在卷可稽，其受徒刑之執行完畢後，5年以內故意再犯本件
    有期徒刑以上之重利罪，為累犯，應依刑法第47條第1項規
    定加重其刑。（原判決之犯罪事實欄及據上論斷欄內，已載
    明被告許俊男構成累犯之前科事實及加重法條；理由欄內於
    審酌量刑時，亦有載明被告許俊男該項前科紀錄，惟漏未記
    載被告許俊男受徒刑之執行完畢後，5年以內故意再犯本件
    有期徒刑以上之重利罪，為累犯，應依刑法第47條第1項規
    定加重其刑之旨，應由本判決逕予補充，尚不構成撤銷原判
    決之理由。）
二、原審以被告曹哲譯、許俊男前揭犯行明確，適用刑事訴訟法
    第299條第1項前段，刑法第28條、第344條、第335條第1項
    、第41條第1項前段、第47條第1項、第51條第6款，刑法施
    行法第1條之1第1項、第2條前段等規定，審酌被告許俊男於
    94年間，因違反商標法案件，經法院判處有期徒刑3月確定
    在案，被告曹哲譯則無前科等素行，被告2人時值青壯，不
    思循正道取財，所為對社會經濟秩序及借用人之生計均有不
    良影響，行為手段殊無可取，而高額利率常肇致債務人陷於
    龐大債務之泥淖，難以翻身，對發生經濟危機之個人及合乎
    經濟秩序之信賴均有損害，其2人因重利所得之不當暴利所
    趨，利慾薰心，對法律秩序之維護漠不在乎，被告曹哲譯貪
    圖私利，將其持有告訴人林信伯委託清償之款項侵占入己，
    造成告訴人林信伯之損失，應予非難，且被告2人犯後仍飾
    詞圖卸，未具悔意，惟念及借用人雖有急迫之情，然仍係出
    於自由意願，又被告2人就本案所為重利行為，所得利益尚
    非甚鉅等一切情狀，分別就被告曹哲譯所犯重利罪量處拘役
    59日、所犯侵占罪量處拘役59日，並定其應執行之刑為拘役
    100日，且諭知如易科罰金以1000元折算1日；就被告許俊男
    所犯重利罪量處拘役88日，且諭知如易科罰金以2000元折算
    1日。經核原判決之認事用法俱無不當，量刑亦稱允洽。被
    告2人猶執陳詞否認犯行，指摘原判決不當而提起上訴，其
    等上訴為無理由，應予駁回。
據上論斷，應依刑事訴訟法第368條，判決如主文。
本案經檢察官陳銘章到庭執行職務。
中    華    民    國   100    年    5     月    10    日
                  刑事第六庭  審判長法  官  李 文 雄
                                    法  官  蔡王金全
                                    法  官  黃 小 琴
以上正本證明與原本無異。
不得上訴。
                                    書記官  林 元 威
中    華    民    國   100    年    5     月    10    日
附表：
┌──┬────────┬─────────┬───────┐
│編號│      時間      │       地點       │  金額        │
│    │                │                  │新臺幣（下同）│
├──┼────────┼─────────┼───────┤
│ 1  │97年12月30日晚上│臺中市南屯區五權西│4,000元       │
│    │                │路2段381號之水族館│              │
├──┼────────┼─────────┼───────┤
│ 2  │97年12月31日晚上│同上              │2,000元       │
├──┼────────┼─────────┼───────┤
│ 3  │98年1 月2 日晚上│同上              │2,000元       │
├──┼────────┼─────────┼───────┤
│ 4  │98年1 月4 日晚上│同上              │2,000元       │
├──┼────────┼─────────┼───────┤
│ 5  │98年1 月5 日晚上│同上              │1,000元       │
├──┼────────┼─────────┼───────┤
│ 6  │98年1 月6 日晚上│同上              │2,000元       │
├──┼────────┼─────────┼───────┤
│ 7  │98年1 月7 日中午│同上              │12,000元      │
└──┴────────┴─────────┴───────┘